【裁判字號】    89,易,5000
【裁判日期】    891226
【裁判案由】    詐欺等
【裁判全文】
臺灣高雄地方法院刑事判決                        八十九年度易字第五號
    公  訴  人  臺灣高雄地方法院檢察署檢察官
    被      告  甲○○
                丙○○
右列被告等因詐欺等案件，經檢察官提起公訴（八十九年度偵字第一七八五一號、第
二一九六七號），本院判決如左：
    主  文
甲○○、丙○○共同意圖為自己不法之所有，以詐術使人將本人之物交付，累犯，各
處拘役伍拾日。
    事  實
一、甲○○曾於民國八十一年間因違反肅清煙毒條例案件，經本院判處有期徒刑三年
    四月確定，並於八十五年九月十二日假釋期滿執行完畢，而丙○○曾於八十三年
    間因違反肅清煙毒條例案件，經本院判處有期徒刑三年二月確定，並於八十六年
    十二月二十日縮短刑期假釋期滿執行完畢，其二人猶不知悔改，因缺錢花用，竟
    共同基於意圖為自己不法所有之犯意聯絡，於八十九年五月九日，共同以動產擔
    保交易法所定之附條件買賣方式，向蔡淑娟所經營位於高雄市前鎮區○○○路一
    六二號之乙○輪業行，購買車牌號碼ＯＹＡ─二八三號重型機車一輛，並簽訂動
    產擔保交易附條件買賣契約書，為動產擔保交易之債務人，約定總價金新台幣（
    下同）三萬八千三百元（扣除當天給付之頭期款五千元後），自同年六月十八日
    起至九十年二月十八日止，共分九期給付，每月一期，第一期至第五期每期付款
    五千一百元，第六期至第九期每期付款三千二百元，上開機車存放地點為高雄市
    前鎮區○○路八十五巷一號四樓，在價金未全部付清以前，該機車所有權仍屬於
    出賣人乙○輪業行即蔡淑娟所有，買受人甲○○、丙○○僅得依約占有使用，不
    得任意遷移、出賣、出質、移轉或為其他處分，致乙○輪業行即蔡淑娟陷於錯誤
    ，而在上址將該機車交予甲○○及丙○○，詎甲○○及丙○○於取得前開機車後
    之第三天，即將該機車騎往高雄市○○路之某當鋪，將該機車以二萬元典當取款
    花用，而該機車之分期付款均分文未繳，致乙○輪業行即蔡淑娟追索無著，受有
    損害，始知受騙。
二、案經乙○輪業行即蔡淑娟訴由臺灣高雄地方法院檢察署檢察官暨自動檢舉偵查起
    訴。
    理  由
一、訊據被告甲○○及丙○○固均坦承有於右揭時、地向乙○輪業行即蔡淑娟以動產
    擔保交易法所定之附條件買賣方式購買上開機車，且除頭款外均未給付任何分期
    價金，並於買受該機車後第三天即共同將該機車騎往高雄市○○路某當鋪予以典
    當二萬元花用之事實，惟矢口否認有何違反動產擔保交易法、詐欺之犯行；被告
    甲○○辯稱：該機車是要買來使用的，因為不知道付款之時間，所以未付款，並
    沒有詐欺之意思云云；被告丙○○辯稱：係甲○○要買的，甲○○叫伊做擔保人
    ，因當時伊人在監獄裡，所以未付款，以為甲○○有付，並沒有詐欺之意思云云
    。然查，被告甲○○及丙○○二人於右揭時、地以動產擔保交易法所定之附條件
    買賣方式，向乙○輪業行即蔡淑娟購買車牌號碼ＯＹＡ─二八三號之重型機車一
    輛，且均未給付任何分期價金等情，業據告訴人之代理人楊志鵬於偵查中指訴綦
    詳，並有被告二人與乙○輪業行即蔡淑娟簽訂之附條件買賣分期付款契約書一份
    、被告二人之國民身分證影本二紙、ＯＹＡ─二八三號之重型機車行車執照影本
    一紙附卷可證。而觀諸上開契約書上所載甲方係乙○輪業行即蔡淑娟、乙方係被
    告甲○○及丙○○，連帶保證人欄則空白，是被告丙○○自為本件契約之當事人
    無訛，故其辯稱係為被告甲○○做擔保人，自不足採；又本件分期付款之時間、
    分期之方式均載明於上開契約書內，被告甲○○為契約之當事人自無不知情之理
    ，故其辯稱不知道付款之時間，亦不足採。再參以被告甲○○及丙○○於八十九
    年五月九日以付條件買賣之方式購入上開機車，旋即於三日後將之出質，且迄本
    院審理前止，未曾支付該機車之任何分期價金等情，已如前述，被告等苟無不法
    所有之意圖，自無於購車之三日後即將該車出質，又未以出質之價金繳納任何分
    期價金之理，況被告等既於購車後第三天即將該車出質，顯見當時需款孔急，經
    濟狀況不佳，且被告丙○○於偵查中亦供稱：當時買車時伊沒有職業，被告甲○
    ○有職業，但他說有困難，所以用伊的名義去牽車，被告甲○○本身有一輛機車
    等語（見偵查卷第二十頁背面），益徵被告等對自己無力支付車款，應知之甚明
    ，卻猶以動產擔保交易附條件買賣方式購入該機車，其二人有詐欺之意圖至為灼
    然。綜上所述，被告等前開所辯要屬事後卸飾之詞，均不足採信。本件事證明確
    ，被告等犯行均洵堪認定。
二、核被告甲○○、丙○○所為，均係犯刑法第三百三十九條第一項之詐欺取財罪及
    動產擔保交易法第三十八條之罪。被告二人就上開犯行有犯意聯絡及行為分擔，
    為共同正犯。被告等所犯上開二罪之間，有方法結果之牽連關係，依刑法第五十
    五條規定，應從一重之詐欺取財罪處斷，公訴人認被告二人所犯上開二罪為想像
    競合犯，容有誤會。另被告甲○○曾於八十一年間因違反肅清煙毒條例案件，經
    本院判處有期徒刑三年四月確定，並於八十五年九月十二日假釋期滿執行完畢，
    而被告丙○○曾於八十三年間因違反肅清煙毒條例案件，經本院判處有期徒刑三
    年二月確定，並於八十六年十二月二十日縮短刑期假釋期滿執行完畢，有臺灣高
    等法院被告全國前案紀錄表及臺灣高雄地方法院檢察署刑案資料查註紀錄表各二
    份在卷可參，其二人受有期徒刑之執行完畢，於五年以內再犯有期徒刑以上之本
    罪，均為累犯，均應依刑法第四十七條之規定，加重其刑。爰審酌被告等違反動
    產擔保交易契約，未依約付清價款即將之任意典當取款花用，致告訴人追索無著
    而受損害，然念渠等犯後坦承客觀行為之犯行，及態度尚稱良好等一切情狀，量
    處如主文所示之刑。
據上論斷，應依刑事訴訟法第二百九十九條第一項前段，動產擔保交易法第三十八條
，刑法第十一條前段、第二十八條、第三百三十九條第一項、第五十五條、第四十七
條，罰金罰鍰提高標準條例第一條前段，判決如主文。
中      華      民      國    八十九    年     十二     月    二十六    日
                                    臺灣高雄地方法院刑事第一庭
                                        法  官  陳玉聰
右正本證明與原本無異。
如不服本判決，應於判決送達後十日內，向本院提出上訴狀。
                                        書記官  鄭淑臻
中    華    民    國      八十九      年      十二      月     二十六   日
附錄本案判決論罪科刑法條全文：
刑法第三百三十九條第一項
意圖為自己或第三人不法之所有，以詐術使人將本人或第三人之物交付者，處五年以
下有期徒刑、拘役或科或併科一千元以下罰金。
動產擔保交易法第三十八條
動產擔保交易之債務人，意圖不法之利益，將標的物遷移、出賣、出質、移轉、抵押
或為其他處分，致生損害債權人者，處三年以下有期徒刑、拘役或科或併科六千元以
下之罰金。


司法院資訊處製作；財團法人民間司法改革基金會備份。
